臺灣高等法院民事判決
109年度上字第571號
上  訴  人  李勝治  
訴訟代理人  鍾秉憲律師
            陳軾霖律師
            田琳琳律師
被 上訴 人  龍星昇第一資產管理股份有限公司（已解散）

法定代理人  顧辛蒂  

上列當事人間損害賠償事件，上訴人對於中華民國109年3月12日
臺灣臺北地方法院108年度訴更一字第18號第一審判決提起上訴
，本院於109年10月20日言詞辯論終結，判決如下：
    主      文
上訴駁回。
第二審訴訟費用由上訴人負擔。
    事實及理由
壹、程序方面：
    被上訴人經合法通知未於言詞辯論期日到場，核無民事訴訟
    法第386條所列各款情形，爰依上訴人之聲請，由其一造辯
    論而為判決。
貳、實體方面：
一、本件上訴人主張：訴外人天峻建設股份有限公司（下稱天峻
    公司）於民國86年間以伊、訴外人陳坤榮、黃照忠、李瑞賢
    為連帶保證人（下合稱連帶保證人），向訴外人第一商業銀
    行股份有限公司（下稱第一銀行）借款新臺幣（下同）2億8
    ,188萬元（下稱系爭借款），因天峻公司未依約清償借款本
    息，第一銀行乃聲請於450萬元之範圍內對天峻公司及連帶
    保證人之財產為假扣押，經臺灣臺北地方法院（下稱臺北地
    院）89年度裁全字第7634號裁定（下稱系爭假扣押裁定）予
    以准許，並經臺北地院民事執行處（下稱執行法院）89年度
    執全字第3389號強制執行事件（下稱系爭假扣押強制執行事
    件）自89年10月13日起假扣押伊名下之臺北市○○街0巷0○0號
    房地（下稱系爭不動產），及伊對天仁茶業股份有限公司（
    下稱天仁公司）之薪資債權（下稱系爭薪資債權）在案。第
    一銀行於91年11月15日將系爭借款債權讓與被上訴人，被上
    訴人因已於93年1月8日獲部分清償，而同意免除伊保證責任
    ，詎被上訴人未撤銷系爭假扣押裁定、撤回系爭假扣押強制
    執行，致系爭不動產、薪資債權仍持續遭假扣押在案。嗣伊
    依民事訴訟法第529條第1項規定於107年1月4日聲請命被上
    訴人限期起訴，經臺北地院以107年度司全聲字第12號裁定
    （下稱系爭限期起訴裁定）予以准許，被上訴人未遵期起訴
    ，伊乃依民事訴訟法第529條第4項規定聲請撤銷系爭假扣押
    裁定，經臺北地院107年度司全聲字第134號裁定（下稱系爭
    撤銷裁定）予以准許，嗣執行法院於108年5月31日通知伊得
    自行除去系爭不動產之查封標示，於109年3月6日通知撤銷
    對系爭薪資債權之執行命令。伊因系爭不動產、薪資債權遭
    假扣押致無法收益而受有損害，系爭不動產部分，因系爭假
    扣押裁定諭知伊得以450萬元供擔保後得免為假扣押，故按4
    50萬元起算自93年1月8日（即伊免除保證責任之日）起至10
    8年5月31日（即除去查封標示之日）之法定遲延利息346萬6
    ,232元（計算式詳附表一），即屬系爭不動產因系爭假扣押
    裁定所受損害；系爭薪資債權部分，各期債權計算至109年3
    月6日（即執行命令撤銷之日）之法定遲延利息為266萬1,50
    6元（計算式詳附表二、三），即屬系爭薪資債權因系爭假
    扣押裁定所受損害，故伊因系爭假扣押裁定所受損害共計61
    2萬7,738元。爰就其中300萬元為一部請求，並依民事訴訟
    法第531條第1項規定，求為命：被上訴人應給付伊300萬元
    之判決，並陳明願供擔保，請准宣告假執行。
二、被上訴人未於言詞辯論期日到場，亦未提出書狀作何聲明或
    陳述。
三、原審為上訴人全部敗訴之判決，上訴人不服，提起本件上訴
    ，上訴聲明：㈠原判決廢棄。㈡被上訴人應給付上訴人300萬
    元。被上訴人未到庭或提出書狀為聲明。
四、上訴人主張：天峻公司於86年間以伊為連帶保證人，向第一
    銀行借款2億8,188萬元，因天峻公司未依約清償借款本息，
    第一銀行乃聲請於450萬元之範圍內對天峻公司及連帶保證
    人之財產為假扣押，經臺北地院以系爭假扣押裁定予以准許
    ，並以系爭假扣押強制執行事件對伊名下之系爭不動產、系
    爭薪資債權為假扣押。第一銀行於91年11月15日將系爭借款
    債權讓與被上訴人，被上訴人曾於93年1月8日出具免除保證
    責任證明書。被上訴人並未撤銷系爭假扣押裁定、撤回系爭
    假扣押強制執行，嗣伊依民事訴訟法第529條第1項規定於10
    7年1月4日聲請命被上訴人限期起訴，經臺北地院以系爭限
    期起訴裁定予以准許，被上訴人未遵期起訴，伊乃依民事訴
    訟法第529條第4項規定聲請撤銷系爭假扣押裁定，經臺北地
    院以系爭撤銷裁定予以准許，嗣執行法院於108年5月31日通
    知伊得自行除去系爭不動產之查封標示，於109年3月6日通
    知撤銷對系爭薪資債權之執行命令等情，業據提出免除保證
    責任證明書、系爭限期起訴裁定及確定證明書、系爭撤銷裁
    定及確定證明書、執行法院108年5月31日塗銷查封登記函、
    系爭不動產登記謄本、天仁公司93年11月2日函、支票、薪
    資扣款明細、執行法院109年3月6日撤銷執行命令通知為證
    （原法院訴字卷第21頁至第27頁，訴更一字卷第59頁至第67
    頁、第71頁至第81頁、第93頁至第97頁，本院卷第153頁）
    ，堪信為真實。
五、按本案尚未繫屬者，命假扣押之法院應依債務人聲請，命債
     權人於一定期間內起訴；債權人不於第1項期間內起訴或未
     遵守前項規定者，債務人得聲請命假扣押之法院撤銷假扣
    押裁定，民事訴訟法第529條第1項、第4項定有明文。又假
    扣押裁定因民事訴訟法第529條第4項之規定而撤銷者，債權
    人應賠償債務人因假扣押或供擔保所受之損害，亦為同法第
    531條第1項所明定。惟假扣押裁定，因債權人未於法院所命
    起訴限期內起訴，經債務人聲請法院予以撤銷者，債權人固
    應賠償債務人因假扣押所受之損害，惟必債務人確因假扣押
    受有損害，且損害與假扣押之間具有因果關係者，始得請求
    賠償（最高法院84年度台上字第1530號判決意旨參照）。經
    查：
　㈠上訴人自承：第一銀行對伊財產為假扣押時，伊確實對第一
    銀行就系爭借款負連帶保證責任，第一銀行當時為系爭假扣
    押裁定及強制執行為合理而無不當，又因系爭借款債務甚為
    龐大，伊主觀上認為無力解決，故不關注假扣押之結果 ，
    系爭不動產為伊住家，假扣押迄今均係由伊及家人自住使用
    ，又伊嗣後已退休，故亦不關注先前薪資債權之扣押情形 
    等語（本院卷第159頁），可見第一銀行對上訴人之財產為
    假扣押並非自始不當，且縱嗣後因被上訴人未依限起訴而經
    上訴人聲請撤銷假扣押，惟上訴人於假扣押期間既仍得就系
    爭不動產為自住使用收益，復自承並不關注系爭薪資債權遭
    假扣押之情形，自難認其有何因假扣押而受損害，且其損害
    與假扣押之間具有因果關係之情。上訴人雖主張：其因未能
    以系爭不動產抵押借款、不能即時取得系爭薪資債權而受有
    法定遲延利息之損害云云，惟如系爭不動產未經假扣押而得
    由上訴人任意為出售、設定抵押借款等處分，上訴人亦須相
    對付出喪失系爭不動產使用收益權、或支付相當金額之借款
    利息之代價，自難認上訴人僅因系爭不動產遭假扣押，即受
    有相當於法定遲延利息之損害。又上訴人對被上訴人既負有
    連帶保證債務（詳下㈡所述），嗣後又因被上訴人未依限起
    訴而得以撤銷系爭假扣押裁定，取回先前遭假扣押之薪資債
    權，故實際上被上訴人已不要求其負清償鉅額債務之責任，
    更未能遽認上訴人因系爭薪資債權曾遭假扣押，即受有相當
    於法定遲延利息之損害。據上說明，上訴人依民事訴訟法第
    531條規定為本件請求，非可憑採。
　㈡上訴人雖主張：被上訴人已免除伊連帶保證債務，免除後仍
    繼續假扣押即為無原因，應就其假扣押負無過失賠償責任云
    云。惟民法第343條規定：債權人向債務人表示免除其債務
    之意思者，債之關係消滅。故免除債務，須債權人向債務人
    表示免除其債務之意思，債之關係始歸消滅。免除為有相對
    人之單獨行為，以向債務人為之為必要。故若向第三人為免
    除之意思表示者，債之關係並不消滅（最高法院98年度台上
    字第2245號判決意旨參照）。本件被上訴人雖曾出具免除保
    證責任證明書（原審訴字卷第21頁），惟上訴人自承：伊不
    知悉天峻公司有與被上訴人洽談一部清償、免除保證人責任
    事宜，被上訴人亦未向伊為免除連帶保證債務之意思表示，
    伊迄107年間始知悉已經免除就系爭借款債務之連帶保證責
    任等語（本院卷第158頁），則依上開說明，上訴人所負連
    帶保證債務即難認已經免除。從而，上訴人以其連帶保證債
    務業經免除為由，主張被上訴人應即時撤銷系爭假扣押裁定
    、撤回系爭假扣押強制執行，並就其因假扣押期間所受「損
    害」負賠償責任，亦屬無據。
六、綜上所述，上訴人依民事訴訟法第531條規定，請求被上訴
    人應給付300萬元，非屬正當，不應准許。從而原審所為上
    訴人敗訴之判決，所持理由雖與本院不同，惟結論並無二致
    ，仍應予維持。上訴論旨指摘原判決不當，求予廢棄改判，
    為無理由，應駁回其上訴。
七、本件事證已臻明確，兩造其餘之攻擊或防禦方法及所用之證
    據，經本院斟酌後，認為均不足以影響本判決之結果，爰不
    逐一論列，附此敘明。
八、據上論結，本件上訴為無理由，依民事訴訟法第449條第2項
    、第78條、第463條、第385條第1項前段，判決如主文。
中　　華　　民　　國　　109 　年　　11　　月　　10　　日
                  民事第三庭    
                      審判長法  官  王怡雯
                            法  官  何君豪     
                            法  官  朱美璘             
正本係照原本作成。
如不服本判決，應於收受送達後20日內向本院提出上訴書狀，其
未表明上訴理由者，應於提出上訴後20日內向本院補提理由書狀
（均須按他造當事人之人數附繕本）上訴時應提出委任律師或具
有律師資格之人之委任狀；委任有律師資格者，另應附具律師資
格證書及釋明委任人與受任人有民事訴訟法第466 條之1第1項但
書或第2項（詳附註）所定關係之釋明文書影本。如委任律師提
起上訴者，應一併繳納上訴審裁判費。
中　　華　　民　　國　　109 　年　　11　　月　　10　　日

                            書記官  陳禹任 
附註：
民事訴訟法第466條之1（第1項、第2項）：
對於第二審判決上訴，上訴人應委任律師為訴訟代理人。但上訴
人或其法定代理人具有律師資格者，不在此限。
上訴人之配偶、三親等內之血親、二親等內之姻親，或上訴人為
法人、中央或地方機關時，其所屬專任人員具有律師資格並經法
院認為適當者，亦得為第三審訴訟代理人。